【裁判字號】    98,聲再,84
【裁判日期】    980907
【裁判案由】    重利
【裁判全文】
臺灣高等法院臺南分院刑事裁定          98年度聲再字第84號
再審聲請人
即受判決人  乙○○
            甲○○
            丙○○
            戊○○
            庚○○
            己○○
            丁○○
上列再審聲請人因重利案件 ，對於本院97年度重上更(二)字第248
號中華民國97年11月5日第二審確定判決 （經最高法院98年度台
上字第449號於98年2月10日以上訴不合法判決上訴駁回，原由臺
灣臺南地方法院檢察署92年度偵字第4491號、7970號起訴，臺灣
臺南地方法院92年度訴字第1306號判決），聲請再審，本院裁定
如下：
    主  文
再審之聲請駁回。
    理  由
一、聲請再審意旨略以：
（一）依臺灣省政府83建三字第296212號、臺灣省政府67府建三
      字第42506號、內政部台（83）內警字第9304239號函釋意
      旨，聲請人等所為並無重利罪之主觀犯意，原審漏未審酌
      借款人典當車輛時，均有質押汽車行車執照影本，然僅以
      聲請人等並未將借款人所用以典當之車輛留置於當鋪內，
      逕論聲請人等有重利罪之故意。
（二）聲請人等並無私行拘禁借款人，借款人延遲清償時，聲請
      人等確有進行催討，然未逾越法紀，原審對於上述各點及
      聲請人等如何事前參與謀劃、如何分擔犯罪行為之進行，
      未盡調查之能事，對於有利於聲請人等之證據，亦未予敘
      明捨棄之理由，應為有足生影響於判決之重要證據漏未審
      酌者，爰依刑事訴訟法第420條第1項第6款、第421條規定
      ，希能准予再審云云。
二、按法院認為無再審理由者，經裁定駁回後，不得更以同一原
    因聲請再審，刑事訴訟法第434條定有明文 。次按得上訴第
    三審之有罪判決確定後，為受判決人利益聲請再審，必其聲
    請之理由合於刑事訴訟法第420條第1項各款所列情形之一，
    始得准許之。又按因發見確實之新證據，足認受有罪判決之
    人應受無罪、免訴、免刑或輕於原判決所認罪名之判決者，
    得聲請再審，為刑事訴訟法第420條第1項第6款所明定 。所
    謂發見確實之新證據，係指當時已經存在，而發見在後或審
    判時未經注意之證據，且須就新證據之本身形式上觀察，毋
    須經調查程序，顯然可認為確實足以動搖原確定判決而言（
    最高法院35年特抗字第21號及40年台抗字第 2號判例參照）
    而事實之認定，證據之取捨及證據證明力之判斷，乃事實審
    法院之職權，茍無違反經驗法則及論理法則，自難指為違法
    。再按不得上訴於第三審法院之案件，除前條規定外，其經
    第二審確定之有罪判決，如就足生影響於判決之重要證據漏
    未審酌者，亦得為受判決人之利益聲請再審，刑事訴訟法第
    421條定有明文 。聲請人聲請再審之理由，如僅對原確定判
    決認定事實之爭辯，或對原確定判決採證認事職權之行使，
    任意指摘，或對法院依職權取捨證據持相異評價等情，原審
    法院即使審酌上開證據，亦無法動搖原確定判決，自非符合
    足以生影響於原確定判決之重要證據漏未審酌。
三、經查：
（一）本件再審聲請人等據以聲請再審之本院97年度重上更(二)字
      第248號判決，業經最高法院98年度台上字第449號於民國
      （下同）98年2月10日上訴駁回確定 。又本件聲請人等所
      涉為95年7月 1日修正施行前刑法第345條之常業重利罪，
      非屬刑事訴訟法第376條所規定不得上訴第三審之案件，
      是以本件聲請再審 ，核與刑事訴訟法第421條之要件不符
      ，合先敘明。
（二）本件聲請人等以臺灣省政府83建三字第296212號等函釋，
      辯稱聲請人等所為並無重利罪之主觀犯意，又稱聲請人等
      並無私行拘禁借款人云云，前經聲請人等於98年5月4日具
      狀向本院聲請再審，為本院以98年度聲再字第84號就該部
      分再審聲請均認為無理由，裁定駁回在案，有上開裁定在
      卷可稽。參照前開說明，再審聲請人復以同一理由聲請再
      審，於法自有不合，不應准許。
（三）至聲請人其餘所辯，僅係單純否認原確定判決所認定之犯
      罪事實，然並未提出任何於事實審法院判決前已經存在，
      為法院、當事人所不知，不及調查斟酌，至其後始行發見
      之新證據 ，自難合於刑事訴訟法第420條第1項第6款為聲
      請再審之理由。
四、綜上所述，本件聲請人所提出之再審理由，核與刑事訴訟法
    第420條第1項第6款、第421條之規定有所不符，應認為無再
    審之理由。
五、據上論斷，依刑事訴訟法第434條第1項，裁定如主文。
中    華    民    國    98    年    9     月     7    日
                    刑事第三庭  審判長法  官  陳義仲
                                      法  官  宋明中
                                      法  官  蔡勝雄
以上正本證明與原本無異。
如不服本裁定，應於收受本裁定後五日內向本院提出抗告狀。
                                      書記官  汪姿秀
中    華    民    國    98    年    9     月     7    日


司法院資訊處製作；財團法人民間司法改革基金會備份。
